臺灣彰化地方法院刑事判決
111年度訴字第654號
                                      111年度訴字第703號
公  訴  人  臺灣彰化地方檢察署檢察官
被      告  蕭閔傑


選任辯護人  王聖傑律師
            蔡復吉律師
上列被告因加重詐欺等案件，經檢察官提起公訴（111年度偵字
第7618、8979號），被告於本院準備程序進行中就被訴事實為有
罪之陳述，經告知簡式審判程序之旨，並聽取當事人及辯護人之
意見後，本院合議庭裁定由受命法官獨任進行簡式審判程序，判
決如下：
    主  文
蕭閔傑犯三人以上共同詐欺取財罪，處有期徒刑壹年壹月。又犯
三人以上共同詐欺取財罪，處有期徒刑壹年壹月。應執行有期徒
刑壹年貳月。緩刑參年，並應於本判決確定之日起陸個月內，向
公庫支付新臺幣壹萬元。
    事  實
一、蕭閔傑已預見提供虛擬貨幣平台帳戶供他人儲值，並用以購
    買虛擬貨幣，有可能供作財產犯罪之用，使詐欺者藉此取得
    贓款，並可達掩飾或隱匿其犯罪所得去向之效果，竟基於縱
    上述情節發生亦不違背其本意之詐欺取財及洗錢之不確定故
    意，因許朝智(由本院另行審理)於民國110年10月間某日向
    蕭閔傑表示若申辦虛擬貨幣平台軟體「幣託(BitoPro)」帳
    戶，並使用該帳戶所收取之款項協助「陳專員」購買虛擬貨
    幣，可藉機賺取報酬等語，蕭閔傑聽聞後認有利可圖，即於
    110年10月9日15時2分申辦幣託帳戶(下稱本案幣託帳戶)，
    並綁定其申設之臺灣中小企業銀行帳號00000000000號帳戶
    ，接著由許朝智提供「陳專員」之通訊軟體LINE聯絡方式給
    蕭閔傑。蕭閔傑與許朝智、真實姓名年籍不詳、自稱「陳專
    員」(亦稱「吳專員」、「陳先生」)所屬詐欺集團成員共同
    意圖為自己之不法所有，基於三人以上犯詐欺取財及洗錢之
    犯意聯絡，分別為下列行為：
(一)詐欺集團暱稱王專員之不詳成員於同年月27日20時許，以簡
    訊及LINE傳送訊息向陳紫苓佯稱：為辦理銀行貸款，需要繳
    納押金，但因匯款帳戶被凍結，故要先匯款至指定帳戶才能
    解凍云云，致陳紫苓陷於錯誤，復由蕭閔傑透過LINE傳送本
    案幣託帳戶產生之超商繳費條碼00LDZ00000000000號予「陳
    專員」，再由詐欺集團成員透過LINE傳送予陳紫苓，陳紫苓
    於同年月29日11時9分許，持該繳費條碼前往超商繳納新臺
    幣1萬5,000元，而蕭閔傑待該款項匯入本案幣託帳戶後，復
    於同日12時25分許，以之購買虛擬貨幣泰達幣(USDT，起訴
    書誤載為USTD)981.75422元，並轉至「陳專員」所指定電子
    錢包帳戶：0Z000000000B3F13B30f5e304330e4f9dF9fE45D49
    號，以上開方式製造金流斷點，而掩飾及隱匿詐欺所得財物
    之去向及所在。
(二)詐欺集團暱稱陳專員之不詳成員於同月10日某時許，以LINE
    傳送訊息向江欣佑佯稱：為順利辦理貸款，需證明具有還款
    能力，故要求先繳交欲貸款金額新臺幣(下同)30萬元之6%云
    云，致江欣佑陷於錯誤，復由蕭閔傑透過LINE傳送本案幣託
    帳戶產生之超商繳費條碼LDZ00000000000號傳送予「陳專員
    」，再由詐欺集團成員透過LINE傳送予江欣佑，江欣佑於同
    年月28日中午12時2分許，持該繳費條碼前往超商繳納1萬8,
    000元，而蕭閔傑待該款項匯入本案幣託帳戶後，復於同日
    中午12時12分許，以之購買虛擬貨幣泰達幣(USDT)1121.075
    874元，並轉至「陳專員」所指定之上開電子錢包帳戶，以
    上開方式製造金流斷點，而掩飾及隱匿詐欺所得財物之去向
    及所在。蕭閔傑並因此獲得新臺幣(下同)2,950元之報酬。
    嗣經陳紫苓、江欣佑發覺受騙後報警處理，始循線查悉上情
    。
二、案經陳紫苓、江欣佑訴由彰化縣警察局北斗分局報告臺灣彰
    化地方檢察署檢察官偵查起訴。
　　理  由
一、上開犯罪事實，業據被告蕭閔傑於本院準備程序及審理中均
    坦承不諱，核與同案共犯許朝智於警詢、偵查中之供述、告
    訴人陳紫苓、江欣佑於警詢之證述相符，並有告訴人之報案
    資料、本案幣託帳戶之開戶資料、交易明細、操作頁面擷圖
    照片、被告與陳專員及許朝智之LINE對話紀錄等在卷可稽。
    足認被告上開任意性之自白與事實相符，應堪採信。是本案
    事證明確，被告犯行洵堪認定，應予依法論科。
二、論罪科刑：
(一)觀諸本案詐欺犯罪型態，係需由多人縝密分工方能完成之集
    團性犯罪，諸如謀議成立詐欺集團、提供資金並招募成員、
    架設機房及電腦網路通路、收集人頭帳戶與人頭門號、向被
    害人施詐、領取被害人匯入或交付之款項等工作，衡諸經驗
    法則已足認應為三人以上共同犯之。是核被告所為，均係犯
    刑法第339條之4第1項第2款之三人以上共同詐欺取財罪及洗
    錢防制法第14條第1項之一般洗錢罪。
(二)被告與「陳專員」、不詳詐欺集團成員間，就本案犯行，有
    犯意聯絡及行為分擔，應論以共同正犯。
(三)被告上開犯行，均係以一行為觸犯上開二罪名，為想像競合
    犯，應依刑法第55條之規定，各從一重之三人以上共同詐欺
    取財罪處斷。被告所犯2次犯行，犯意各別，行為互殊，應
    予分論併罰。　　
(四)按洗錢防制法第16條第2項固規定「犯前2條之罪，在偵查或
    審判中自白者，減輕其刑」，被告於本院審理時自白本案洗
    錢之犯行，依上開規定，原應減輕其刑，然其所犯洗錢犯行
    係屬想像競合犯其中之輕罪，而本案犯行係從一重論以三人
    以上共同詐欺取財罪，就此部分想像競合輕罪得減刑部分，
    本院於後述依刑法第57條量刑時將一併衡酌該部分減輕其刑
    事由，附此敘明。
(五)爰審酌被告為青壯之年，身心健全，竟不思循正當合法之方
    式謀財營生，反貪圖不法利益，加入詐欺集團，擔任提供幣
    託帳戶產生繳費條碼及轉匯之工作，侵害被害人之財產法益
    ，嚴重破壞社會秩序，且製造金流斷點，增加犯罪查緝之困
    難，所為甚有不該，惟念其犯後坦承犯行，與告訴人陳紫苓
    、江欣佑達成和解或調解，並已履行完畢，有陳報狀、本院
    調解程序筆錄可參，兼衡被告無前科之素行、犯罪之動機、
    目的、手段、擔任角色及參與程度、告訴人所受損害，復考
    量被告自陳高職畢業之智識程度，從事CNC技師工作、須扶
    養幼兒之家庭經濟狀況等一切情狀，分別量處如主文所示之
    刑。
三、緩刑：
    被告前未曾因故意犯罪受有期徒刑以上刑之宣告，有臺灣高
    等法院被告前案紀錄表在卷可稽，其因一時失慮致犯本案，
    惟犯後已坦承犯行，並與告訴人2人達成和解或調解，本院
    信其經此偵、審程序及刑之宣告後，應能知所警惕，而無再
    犯之虞，因認所宣告之刑以暫不執行為適當，爰依刑法第74
    條第1項第1款之規定，併予宣告緩刑3年。然為使被告深切
    記取教訓，於緩刑期內能深知警惕，不再重蹈覆轍，並考量
    其本案違法情節程度及其經濟能力，併依同法第74條第2項
    第4款之規定，命被告應於本判決確定之日起6個月內，向公
    庫支付1萬元，以觀後效，並啟自新。倘若被告未履行前述
    負擔，且情節重大，足認原宣告之緩刑難收其預期效果，而
    有執行刑罰之必要者，檢察官得向法院聲請撤銷緩刑之宣告
    ，併此敘明。
四、沒收：
　　被告本案犯罪所得為2,950元，惟考量被告與告訴人2人達成
    和解或調解，和解及調解金額超過被告之犯罪所得，倘再予
    以沒收，實有過苛之虞，依刑法第38條之2第2項規定，爰不
    予宣告沒收。
據上論斷，應依刑事訴訟法第273條之1第1項、第299條第1項前
段，判決如主文。
本案經檢察官蔡勝浩追加起訴，檢察官鄭安宇到庭執行職務。
中　　華　　民　　國　　111 　年　　8 　　月　　30　　日
                  刑事第三庭    法  官  胡佩芬
以上正本證明與原本無異。
如不服本判決應於收受判決後20日內向本院提出上訴書狀，並應
敘述具體理由。其未敘述上訴理由者，應於上訴期間屆滿後20日
內向本院補提理由書（均須按他造當事人之人數附繕本）「切勿
逕送上級法院」。
告訴人或被害人對於判決如有不服具備理由請求檢察官上訴者，
其上訴期間之計算係以檢察官收受判決正本之日期為準。
中　　華　　民　　國　　111 　年　　8 　　月　　30　　日
                                書記官  蔡忻彤
附錄本案論罪科刑法條：
中華民國刑法第339條之4
犯第339條詐欺罪而有下列情形之一者，處1年以上7年以下有期
徒刑，得併科1百萬元以下罰金：
一、冒用政府機關或公務員名義犯之。
二、三人以上共同犯之。
三、以廣播電視、電子通訊、網際網路或其他媒體等傳播工具，
    對公眾散布而犯之。
前項之未遂犯罰之。
洗錢防制法第2條
本法所稱洗錢，指下列行為：
一、意圖掩飾或隱匿特定犯罪所得來源，或使他人逃避刑事追訴
    ，而移轉或變更特定犯罪所得。
二、掩飾或隱匿特定犯罪所得之本質、來源、去向、所在、所有
    權、處分權或其他權益者。
三、收受、持有或使用他人之特定犯罪所得。
洗錢防制法第14條
有第二條各款所列洗錢行為者，處7年以下有期徒刑，併科新臺
幣5百萬元以下罰金。
前項之未遂犯罰之。
前二項情形，不得科以超過其特定犯罪所定最重本刑之刑。